【裁判字號】    99,訴,940
【裁判日期】    990914
【裁判案由】    偽證
【裁判全文】
臺灣高雄地方法院刑事判決               99年度訴字第940號
公  訴  人  臺灣高雄地方法院檢察署檢察官
被      告  乙○○
上列被告因偽證案件，經檢察官提起公訴（99年度偵字第13147
號），本院依簡式審判程序審理，判決如下：
    主  文
乙○○犯偽證罪，處有期徒刑肆月。
    事  實
一、乙○○明知林明國曾多次無償提供大麻、MDMA、愷他命等毒
    品供其施用，並已於警詢及民國98年3 月27日偵訊時證述明
    確。詎其明知具結作證之證人應有據實陳述之義務，不得為
    匿、飾、增、減之虛偽陳述，竟為使林明國脫免罪責，而基
    於偽證之犯意，於臺灣高雄地方法院檢察署98年度偵字第94
    09號、本院98年度訴字第658 號案件中，以證人身分應訊，
    並就施用毒品來源係如何取得之案情重要關係事項，供前具
    結，而分別為下列虛偽之陳述：
（一）98年4 月17日上午11時21分許，在高雄地檢署第14偵查庭
      ，就檢察官於98年度偵字第9409號林明國涉嫌違反毒品危
      害防制條例案件時，供前具結並虛偽證稱：伊持有第二級
      毒品搖頭丸係在高雄市○○路與中華路附近的PP舞廳買來
      的，另伊先前在警詢所述第三級毒品愷他命亦非林明國無
      償轉讓云云。
（二）99年1 月14日下午2 時30分許，就上開林明國所涉之違反
      毒品危害防制條例案件經提起公訴後，在本院第11法庭審
      理該案98年度訴字第658 號案件（下稱前案）時，供前具
      結並向法官虛偽證稱：伊持有第二級毒品搖頭丸及第三級
      毒品愷他命係自外購得，第二級毒品大麻則係林明國放在
      桌上，伊自行拿來施用云云，足以影響刑事案件審判之正
      確性。
二、案經臺灣高雄地方法院檢察署檢察官自動檢舉簽分偵辦。
    理  由
一、本件被告乙○○所犯為死刑、無期徒刑、最輕本刑為3 年以
    上有期徒刑以外之罪，其於本院審理程序進行中，就被訴事
    實為有罪之陳述，經審判長告知簡式審判程序之旨，並聽取
    當事人之意見後，本院合議庭裁定進行簡式審判程序，合先
    敘明。
二、上揭事實，業據被告乙○○於本院審理時供承不諱，並有高
    雄地檢署98年度偵字第9409號98年4 月17日偵訊筆錄、本院
    98年度訴字第658 號99年1 月14日審判筆錄各1 份及證人結
    文共2 紙在卷可稽（上開偵卷第94頁、第98頁，高雄地檢署
    98年度蒞字第16168 號卷第36頁、本院卷第46頁），足徵被
    告之任意性自白與核與卷存證據相符，堪信為真實，是被告
    上開犯行堪予認定，應依法論罪科刑。
三、按所謂犯罪之動機，係指引起犯罪決意之原因，行為人因犯
    罪動機而生犯罪決意，因犯罪決意而生犯罪行為，同一犯罪
    行為之犯罪動機，每因人而異，因犯罪動機時有不同，科刑
    之輕重自應有所異，亦即刑法第57條第1 款規定行為人之犯
    罪動機可做為量刑之參考，其目的即為審酌行為人犯罪之原
    委與其行為成立間之可罰性輕重。查本件被告雖爭執因他案
    被告林明國之委任律師甲○○要伊翻供，始為虛偽之陳述等
    語，惟被告於上開期日以證人身分傳喚出庭作證前，已於警
    詢及98年3 月27日偵訊時出庭證述，應已知悉偽證之刑責效
    果及具結義務，且被告與他案被告林明國並無任何利害關係
    ，亦無刑事訴訟法第181 條得拒絕證言之情形。此外，偽證
    之犯行本即陳述與客觀不符之事實，其目的不外乎迴護他案
    之被告或求免自己罹於刑責，自己所欲或他人所喚起、教唆
    而為不實之陳述，應為偽證犯行之必然態樣，此亦僅涉及教
    唆之人是否成立教唆之行為，要與犯罪動機無涉。況被告亦
    未證稱有遭受脅迫或其他違反意願而不得不為虛偽陳述之情
    形，故縱認甲○○律師確實有要求被告為不同於先前之證述
    ，惟此與一般偽證犯行之起始動機亦無二致，自難採為審酌
    量刑之參考。從而，被告上開所執之情，應非本案被告犯行
    所應予量刑輕重之因素，應予敘明。
四、按刑法上之偽證罪，為形式犯，不以結果之發生為要件，一
    有偽證行為，無論當事人是否因而受有利或不利之判決，均
    不影響其犯罪之成立，而該罪所謂於案情有重要關係之事項
    ，則指該事項之有無，足以影響於裁判之結果者而言（最高
    法院71年度臺上字第8127號判例意旨參照）。故核被告所為
    ，係犯刑法第168 條之偽證罪。被告雖分別於上開偵查及本
    院審理中具結後為虛偽陳述，惟因只侵害一個國家審判權之
    法益，應論以單純一罪。又本件被告為偽證犯行之前案，經
    本院判決後提起上訴，臺灣高等法院高雄分院於99年8 月5
    日宣判（99年度上訴字438 號），目前尚未確定等情，有前
    案判決、林明國之臺灣高等法院被告前案紀錄表各1 份在卷
    可佐。因被告於前案判決確定前，即在本案99年6 月24日之
    準備程序中已自白前開偽證犯行，符合於偽證之案件裁判確
    定前自白之情形，自應依刑法第172 條規定減輕其刑。爰審
    酌被告經檢察官、法官告以偽證罪之刑責效果及具結義務後
    ，明知其虛偽之證述，對他案被告林明國違反毒品危害防制
    條例之案件係屬重要關係事項，可能使應受制裁之林明國逍
    遙法外，卻仍藐視證人到庭作證應據實陳述之義務，迭於偵
    查、審訊中任意虛捏情詞，不僅徒耗司法資源，更妨害國家
    司法權之行使，損害國民對司法之公正形象，行為實不足取
    ，惟念及被告無其他之犯罪判刑紀錄，有臺灣高等法院被告
    前案紀錄表1 份在卷可參，素行尚可，且犯後坦承犯行，堪
    認具有悔意等一切情狀，量處如主文所示之刑，以資懲儆。
五、末查，刑法第41條所稱犯最重本刑為5 年以下有期徒刑之刑
    之罪者，係指法定最重本刑而言，並不包括依總則加重或減
    輕情形在內，蓋屬「總則」性質之加減事由，僅為處斷刑上
    之加重或減免，並未變更其犯罪類型，原有法定刑自不受影
    響。而刑法第172 條就犯偽證罪、誣告罪，於裁判或懲戒處
    分確定前自白者，應減輕或免除其刑之規定，雖列於刑法分
    則編，且係就個別之特定犯罪行為而設，然其立法目的與自
    首規定雷同，係在藉此優惠，鼓勵行為人及時悔悟，並早日
    發現真實，節省訴訟勞費，避免審判權遭受不當之侵害，此
    一規定，既未變更其犯罪類型，自屬相當於「總則」之減免
    其刑規定，其原有法定刑並不因此而受影響。是以被告所犯
    刑法第168 條之偽證罪部分，因其法定刑為7 年以下有期徒
    刑，縱被告經本院依刑法第172 條規定減輕其刑，且宣告6
    個月以下有期徒刑，仍無刑法第41條諭知易科罰金標準之適
    用（最高法院95年度臺上字第4927號判決意旨參照），併予
    指明。
據上論斷，應依刑事訴訟法第273 條之1 第1 項、第299 條第1
項前段，刑法第168 條、第172 條，判決如主文。
本案經檢察官黃子宜到庭執行職務。
中    華    民    國    99    年    9    月    14    日
                  刑事第十二庭  審判長法  官  黃建榮
                                      法  官  王品惠
                                      法  官  林勳煜
以上正本證明與原本無異。
如不服本判決應於收受本判決後10日內向本院提出上訴書狀，並
應敘述具體理由，如未敘述上訴理由者，應於上訴期間屆滿後20
日內補提理由書狀於本院（均須按他造當事人之人數附繕本）「
切勿逕送上級法院」。
中    華    民    國    99    年     9    月    14    日
                                      書記官  莊正彬
附錄本案論罪科刑適用法條：
刑法第168條
於執行審判職務之公署審判時或於檢察官偵查時，證人、鑑定人
、通譯於案情有重要關係之事項，供前或供後具結，而為虛偽陳
述者，處7 年以下有期徒刑。
刑法第172條
犯第168 條至第171 條之罪，於所虛偽陳述或所誣告之案件，裁
判或懲戒處分確定前自白者，減輕或免除其刑。

司法院資訊處製作；財團法人民間司法改革基金會備份。
